臺灣彰化地方法院民事裁定
110年度監宣字第305號
聲  請  人  張登和  



相  對  人  張慶鈍  

關  係  人  張雅君  

            張登發  
上列聲請人聲請監護宣告事件，本院裁定如下：          
    主    文
宣告張慶鈍（男，民國00年0月00日生，身分證統一編號：Z0000
00000號）為受監護宣告之人。
選定張登和（男，民國00年00月00日生，身分證統一編號：Z000
000000號）為受監護宣告之人之監護人。
指定張雅君（女，民國00年0月00日生，身分證統一編號：Z0000
00000號）為會同開具財產清冊之人。
聲請程序費用由受監護宣告之人負擔。
    理    由
一、聲請意旨略以：聲請人張登和為相對人張慶鈍之次子，相對
    人於約10多年前記憶力變差與情緒常不穩定，並於6、7年前
    記憶力變更差，會忘記關閉瓦斯，且於3、4年前，相對人功
    能更加退化而無法自行盥洗，走路易跌倒，經送醫診斷為失
    智症，現認知功能仍呈現嚴重障礙，致不能為意思表示或受
    意思表示，或不能辨識其意思表示之效果，已達受監護宣告
    之程度，有戶籍謄本影本、親屬系統表、惠來醫療社團法人
    宏仁醫院(下稱宏仁醫院)出具之診斷證明書影本等件為證。
    爰聲請准予裁定相對人為受監護宣告之人，並請求選定聲請
    人為相對人之監護人，同時指定相對人之長女張雅君為會同
    開具財產清冊之人等語。
二、按「對於因精神障礙或其他心智缺陷，致不能為意思表示或
    受意思表示，或不能辨識其意思表示之效果者，法院得因本
    人、配偶、四親等內之親屬、最近一年有同居事實之其他親
    屬、檢察官、主管機關或社會福利機構之聲請，為監護之宣
    告」、「受監護宣告之人應置監護人」、「法院為監護之宣
    告時，應依職權就配偶、四親等內之親屬、最近一年有同居
    事實之其他親屬、主管機關、社會福利機構或其他適當之人
    選定一人或數人為監護人，並同時指定會同開具財產清冊之
    人」、「法院選定監護人時，應依受監護宣告之人之最佳利
    益，優先考量受監護宣告之人之意見，審酌一切情狀，並注
    意下列事項：一、受監護宣告之人之身心狀態與生活及財產
    狀況。二、受監護宣告之人與其配偶、子女或其他共同生活
    之人間之情感狀況。三、監護人之職業、經歷、意見及其與
    受監護宣告之人之利害關係。四、法人為監護人時，其事業
    之種類與內容，法人及其代表人與受監護宣告之人之利害關
    係」，民法第14條第1項、第1110條、第1111條第1項及第11
    11條之1分別定有明文。
三、經查，聲請人主張之事實，業據其提出宏仁醫院出具之診斷
    證明書、親屬系統表及戶籍謄本等件為據，且經本院在鑑定
    人即衛生福利部彰化醫院（下稱彰化醫院）醫師蕭銘鴻前審
    驗相對人之精神狀況，相對人對於法官點呼及詢問之任何問
    題，不問對、錯，均僅能以點頭方式反應，有本院訊問筆錄
    在卷可按。又經本院囑託彰化醫院醫師蕭銘鴻鑑定結果，認
    為相對人患有重度失智症、非特定腦血管疾病，現於老人養
    護中心接受照顧，因失智症無法言語，亦無法寫字，無法看
    懂簡單的國字，可用點頭、搖頭及眨眼回答，平時多臥床，
    不說話，亦無法和他人互動，於家人會客時會望著家人。另
    相對人無法表示其生理需求，對於進食、穿衣、如廁、洗澡
    等基本生活的完成，皆需人協助，另對金錢的使用上，相對
    人可認得金錢，且可答對面額的大小，但無法計算購買力。
    又相對人之記憶力無法施測，於定向力，地點略為受損，可
    答對部分時間及家人，於計算能力，可算出1+1＝2，但無法
    算出3+5=…等其他簡單的算數，理解判斷力不佳。相對人目
    前心智狀況，溝通能力受損，無法以言語溝通，且因失智症
    、非特定腦血管疾病導致認知功能嚴重缺損，無法獨立完成
    基本生理需求。相對人因認知功能缺損以致金錢、數字、是
    非對錯等概念嚴重缺損，是故，亦無法管理與處置個人事務
    ，不能管理處分自己的財產，且回復之可能性低，已達不能
    為意思表示或受意思表示、不能辨識其意思表示之效果之程
    度，可為監護宣告等語，有彰化醫院110年11月24日彰醫精
    字第1100500441號函及成年監護鑑定書在卷可稽，堪認相對
    人因精神障礙或其他心智缺陷，致不能為意思表示或受意思
    表示，亦不能辨識其意思表示之效果。從而，本件聲請為有
    理由，應予准許，爰宣告相對人為受監護宣告之人。
四、本件相對人既經監護宣告，揆諸前揭規定，自應為其選定監
    護人及指定會同開具財產清冊之人。又聲請人主張其與相對
    人之其餘子女張登發、張雅君均同意由聲請人擔任相對人之
    監護人，並由關係人張雅君擔任會同開具財產清冊之人等情
    ，有戶籍資料、同意書等件為證。本院審酌聲請人張登和、
    關係人張雅君分別為相對人之次子、長女，與相對人關係非
    常密切，由渠等分別擔任相對人之監護人、會同開具財產清
    冊之人，應符合相對人之最佳利益，爰裁定如主文第2、3項
    所示。
五、末依民法第1113條準用同法第1099條、第1099條之1之規定
    ，於監護開始時，監護人張登和對於受監護宣告之人張慶鈍
    之財產，應會同關係人張雅君於2個月內開具財產清冊，並
    陳報法院，於開具完成並陳報法院前，監護人對於受監護宣
    告之人之財產，僅得為管理上必要之行為，併此指明。
六、依家事事件法第164條第2項，裁定如主文。
中　　華　　民　　國　 110　　年　　12　　月　　23　　日
                  家事法庭    法  官  沙小雯
以上正本係照原本作成。
如對本裁定抗告，須於裁定送達後10日之不變期間內，向本院提
出抗告狀（須附繕本），並繳納抗告費新臺幣1,000元。
中　　華　　民　　國　 110　　年　　12　　月　　23　　日
                              書記官  項珮欣